【裁判字號】    95,易,1221
【裁判日期】    950726
【裁判案由】    詐欺
【裁判全文】
臺灣臺北地方法院刑事判決              95年度易字第1221號
公  訴  人  臺灣臺北地方法院檢察署檢察官
被      告  乙○○
上列被告因詐欺案件，經檢察官提起公訴（95年度偵字第7839號
），因被告於準備程序中先就被訴事實為有罪之陳述，經本院合
議庭裁定適用簡式審判程序，茲判決如下：
    主  文
乙○○收受贓物，處有期徒刑月，如易科罰金，以銀元佰元
即新臺幣玖佰元折算壹日。緩刑貳年。扣案之熱狗券伍張均沒收
。
    事  實
一、緣蔡議鋒（另行偵辦中）為取得他人遺失之信用卡盜刷消費
    ，於民國95年2月17日上午後之某日時，在不詳地點，以新
    台幣（下同）1,000元之代價，向不詳真實姓名年籍、綽號
    「壁虎」之成年男子，買得莊智傑於同年月17日上午在臺北
    市信義區「世貿一館」時遺失而屬贓物之卡號0000-0000-00
    00-0000號、發卡人為中國信託商業銀行股份有限公司（下
    稱中國信託商銀）之信用卡1枚。乙○○明知蔡議鋒所持有
    之上開中國信託商銀信用卡係屬來路不明之贓物，竟仍基於
    收受贓物之犯意，於同年3月18日13時許，在臺北市○○區
    ○路18號之「華納威秀影城」，自蔡議鋒處收受該張信用卡
    而持有之，復與蔡議鋒共同基於意圖為自己不法所有之概括
    犯意聯絡，由蔡議鋒向欲至「華納威秀影城」購票之不特定
    人，以每張200元之價格，兜售市價290元之電影票，待有意
    購買者指定電影場次、張數後，於同日13時10分23秒起至同
    日22時37分29秒止（詳如附表所示），由乙○○利用「華納
    威秀影城」自動售票機無法辨識掛失信用卡之漏洞，連續持
    上開中國信託商銀信用卡，在自動售票機盜刷購買取得如附
    表所示之電影票及餐飲券，以此不正方法由收費設備取得價
    值共14,650元之電影票及餐飲券，並於得手後，由蔡議鋒以
    每張電影票200元之價格轉售予向其等購票之人。嗣經「華
    納威秀影城」之董事長特別助理甲○○發覺有異報警處理，
    於同日晚間23時30分許，為警在自動購票機附近發現乙○○
    ，乙○○看見警員朝其走來，遂往「紐約紐約」百貨公司方
    向逃逸，並於途中將其持有之上開中國信託商銀信用卡丟棄
    ，嗣於臺北市○○路10號之「紐約紐約」百貨公司前為警查
    獲，並在乙○○身上扣得單人熱狗券5張，蔡議鋒則趁隙離
    開現場。
二、案經臺北市政府警察局信義分局報請臺灣臺北地方法院檢察
    署檢察官偵查起訴。
    理  由
一、本件被告乙○○所犯之罪，並非死刑、無期徒刑或最輕本刑
    為3年以上有期徒刑之罪，亦非高等法院管轄第一審案件，
    於準備程序進行中，被告先就被訴事實為有罪之陳述，經告
    知被告簡式審判程序之旨，並聽取檢察官、被告之意見後，
    本院合議庭裁定由受命法官進行簡式審判程序，是本件之證
    據調查，依刑事訴訟法第273條之2規定，不受同法第159條
    第1項、第161條之2、第161條之3、第163條之1及第164條至
    第170條規定之限制，合先敘明。
二、訊據被告對於上揭事實於審理時坦承不諱，核與共犯蔡議鋒
    於警詢時供述情符相符，並據證人莊智傑於警詢及偵查中指
    述其所有之卡號卡號0000-0000-0000-0000號之中國信託商
    銀信用卡1枚，係於95年2月17日上午在臺北市「世貿一館」
    遺失等情明確，復據證人甲○○於警詢及偵查中證述被告持
    上開中國信託商業銀行信用卡由「華納威秀影城」之自動收
    費設備自動售票機，盜刷購買取得如附表所示電影票及餐飲
    券乙節在卷，此外，並有自動售票機信用卡刷卡紀錄、現場
    監視照片及扣案之單人熱狗券5張在卷可憑，足徵被告之自
    白與事實相符。本案事證明確，被告犯行洵堪認定，應依法
    論科。
三、論罪科刑的理由：
  (一)核被告所為，分別係該當刑法第349條第1項之收受贓物罪及
    同法第339條之1第1項之不正利用收費設備取得他人之物罪
    之構成要件。
  (二)被告所為以盜刷信用卡之不正方法由自動付款設備取得附表
    所示電影票及餐飲券之犯行，與蔡議鋒間有犯意聯絡及行為
    分擔，均為共同正犯。又被告行為後，刑法第28條共犯之規
    定，固於94年1月7日修正，同年2月2日公布，並於95年7月1
    日施行（下以該日為準，稱修正前、修正後），惟因該條新
    舊規定僅係文字修正，將「實施」二字改為「實行」，不影
    響適用範圍及刑罰之法律效果，是不論依修正前之刑法第28
    條或修正後之同法第28條之規定，均構成共同正犯，對被告
    而言並無有利或不利之情形，自不生新舊法比較之問題，應
    逕依修正前之刑法第28條，論以共同正犯。
  (三)又被告行為後，刑法第33條第5款業於94年2月2日以華總一
    義字第09400014901號令修正公布，並自95年7月1日起施行
    ；修正後刑法第33條第5款規定「罰金：新臺幣1,000元以上
    ，以百元計算之」，與修正前刑法第33條第5款規定「罰金
    ：1元以上」不同，比較新舊法結果，以舊法較有利於被告
    ，故依刑法第2條第1項前段規定，本案關於刑法第349條第
    1項、第339條之1第1項之法定刑罰金部分，自應適用行為時
    之法律即修正前刑法第33條第5款規定決定其罰金部分之法
    定刑。而關於刑法第349條第1項、第339條之1第1項法定刑
    為罰金之提高標準之新舊法適用問題，因被告行為後，刑法
    施行法第1條之1於95年6月14日以華總一義字第09500085181
    號令修正公布增訂，修正後之施行法第1條之1規定：「中華
    民國94 年1月7日刑法修正施行後（按指95年7月1日），刑
    法分則編所定罰金之貨幣單位為新臺幣。94年1月7日刑法修
    正時，刑法分則編未修正之條文定有罰金者，自94年1月7日
    刑法修正施行後，就其所定數額提高為30倍。但72年6月26
    日到94年1 月7日新增或修正之條文，就其所定數額提高為3
    倍」。本件被告所犯刑法第349條第1項收受贓物罪之法定刑
    有罰金刑（銀元500元以下），且為刑法分則編未修正之條
    文而定有罰金刑者；於刑法施行法第1條之1修正增訂前，其
    貨幣單位為銀元，罰金刑之提高標準應適用罰金罰鍰提高標
    準條例第1條之規定「依法律應處罰金、罰鍰者，就其原定
    數額得提高為2倍至10倍」，而再依現行法規所定貨幣單位
    折算新臺幣條例第2條規定：「現行法規所定金額之貨幣單
    位為圓、銀元或元者，以新臺幣元之3倍折算之」，如換算
    為新臺幣，則刑法第349條第1項法定刑罰金刑部分，應為罰
    金新臺幣15 ,000 元以下（500元乘10乘3），如適用刑法施
    行法第1條之1規定提高30倍，亦為新臺幣15,000元以下（
    500元乘30）；另被告所犯刑法第339條之1第1項之不正利用
    自動付款設備罪之法定刑亦有罰金刑（銀元3,000元以下）
    ，且為86年10 月8日新增公布之刑法分則條文而定有罰金刑
    者，於刑法施行法第1條之1修正增訂前，其貨幣單位為銀元
    ，依現行法規所定貨幣單位折算新臺幣條例第2條規定：「
    現行法規所定金額之貨幣單位為圓、銀元或元者，以新臺幣
    元之3倍折算之」，如換算為新臺幣，則刑法第339條之1第1
    項法定刑罰金刑部分，應為罰金新臺幣9000元以下（3,000
    元乘3）。如適用刑法施行法第1條之1規定提高30倍，亦為
    新臺幣9,000 元以下（3,000元乘3）；是其關於法定刑為罰
    金部分之提高標準，新舊法均無不利之情形，本案關於刑法
    第349條第1項、第339條之1第1項之法定刑罰金提高標準部
    分，自應分別適用行為時之法律即罰金罰鍰提高標準條例第
    1條（刑法第349條第1項部分）及現行法規所定貨幣單位折
    算新臺幣條例第2條（刑法第349條第1項及同法第339條之1
    第1項）。
  (四)再被告行為後，刑法第56條連續犯之規定，亦於94年1月7日
    修正刪除，於同年2月2日公布，並於95年7月1日施行，則被
    告所為附表所示多次不正利用收費設備取得他人之物犯行，
    因行為後新法業已刪除連續犯之規定，此刪除雖非犯罪構成
    要件之變更，但顯已影響被告刑罰之法律效果，自屬法律有
    變更，依新法第2條第1項規定，比較新、舊法結果，仍應適
    用較有利於被告之行為時法律即修正前之刑法，就此部分論
    以連續犯之裁判上一罪（最高法院95年第8次刑事庭會議決
    議參照）。
  (五)另被告行為後，修正後之刑法刪除第55條關於牽連犯之規定
    。本件被告所犯上開收受贓物及共同連續不正利用自動收費
    設備取得他人之物等罪具有牽連犯之關係，依修正前即行為
    時之規定，應從一重之收受贓物罪處斷；依修正後之刑法既
    已刪除牽連犯之規定，則所犯上述各罪應依數罪併罰之規定
    分論併罰。比較新舊法之規定，修正後之規定並非較有利於
    被告，依刑法第2條第1項之規定，應適用行為時之法律，即
    適用修正前刑法第55條牽連犯之規定，從一重之收受贓物罪
    處斷。又收受贓物部分雖未據公訴人起訴，然該部分事實與
    公訴人起訴之犯罪事實既具有牽連犯之裁判上一罪關係，應
    為起訴效力所及，本院自應併予審究。
  (六)爰審酌被告思慮不週，因失業缺錢，即與蔡議鋒共同持他人
    遺失之信用卡盜刷，由自動收費設備取得電影票及餐飲券再
    以低價轉售他人謀利，危害社會善良風俗，惟念及被告事後
    坦承犯行，表示悔意，犯罪動機、目的單純，所得不高，犯
    罪後態度良好等一切情狀，量處如主文所示之刑。又被告行
    為後，罰金罰鍰提高標準條例第2條業已刪除，而刑法第41
    條第1項前段關於易科罰金之折算標準已由舊法之銀元100
    元、200元、300元修正為新臺幣1,000元、2,00 0元、3,000
    元，因屬科刑規範事項之變更，其折算標準為裁判時所應諭
    知，自有就新舊法規定比較之必要，經比較新舊法結果，以
    被告行為時之舊法較為有利於被告，是依刑法第2條第1項前
    段之規定，應適用被告行為時之舊法即依修正前刑法第41條
    第1項前段、刪除前罰金罰鍰提高標準條例第2條及現行法規
    定所定貨幣單位折算新臺幣條例第2條之規定，諭知以銀元
    300元即新臺幣900折算1日為易科罰金之折算標準。
  (七)扣案之單人熱狗券5張，係被告所有因犯罪所得之物，業據
    被告供承在卷，爰依修正前之刑法第38條第1項第3款之規定
    ，宣告沒收之（按關於刑法第38條沒收之規定，亦於95年7
    月1日修正施行，惟從刑附屬於主刑，除法律有特別規定者
    外，依主刑所適用之法律，最高法院95年度第8次刑事庭會
    議決議參照，而本件主刑部分適用行為時法較有利於被告，
    已如上述，是本件沒收，應適用行為時法即修正前刑法第38
    條第1項第3款規定，附此敘明）。
  (八)末按，刑法第74條關於緩刑要件之規定，亦於94年1月7日修
    正，同年2月2日公布，自95年7月1日施行。查，本件被告前
    未曾受有期徒刑以上刑之宣告（曾於90年間因犯刑法第185
    條之3案件，經臺灣屏東地方法院判處拘役40日確定在案）
    ，有臺灣高等法院被告前案紀錄表在卷可稽，是不論依修正
    前後刑法第74條規定，被告皆得宣告緩刑。雖最高法院95年
    第8次刑事庭會議決議認為「犯罪在新法施行前，新法施行
    後，緩刑之宣告，應適用新法第74條之規定」，惟新舊刑法
    關於刑之規定，雖同採從輕主義，適用最有利於行為人之法
    律，惟既曰法律，自較刑之範圍為廣，比較時應就罪刑有關
    之共犯、未遂犯、連續犯、牽連犯、結合犯以及累犯加重、
    自首減輕、暨其他法定加減原因、與加減例等一切情形，綜
    其全部之結果，而為比較，再適用有利於行為人之法律處斷
    （參照最高法院24年度上字第4634號判例）。是依照上揭判
    例意旨，整體適用結果，本件關於被告緩刑宣告之規定，依
    刑法第2條第1項前段，亦應適用行為時法律，即修正前刑法
    第74條第1款規定。爰審酌被告因一時短慮，而罹刑典，事
    後已坦承犯行，深具悔意，經此次科刑教訓後，當能知所警
    惕，信無再犯之虞，本院因認暫不執行其刑為適當，爰依修
    正前刑法第74條第1款，予以宣告被告緩刑2年，以啟自新。
據上論斷，應依刑事訴訟法第273條之1第1項、第299條第1項前
段、刑法第2條第1項前段、第339條之1第1項、第349條第1項，
修正前刑法第第56條、55條、第41條第1項前段、第38條第1項第
3款、第74條第1款，罰金罰鍰提高標準條例第1條，刪除前罰金
罰鍰提高標準條例第2條，現行法規所定貨幣單位折算新臺幣條
例第2條，判決如主文。
本案經檢察官張智堯到庭執行職務。
中    華    民    國    95    年    7     月    26    日
                  刑事第十三庭  法  官  陳慧萍
上正本證明與原本無異。
如不服本判決，應於判決送達後10日內向本院提出上訴狀（應抄
附繕本）。告訴人或被害人如對於本判決不服者，應具備理由請
求檢察官上訴，其上訴期間之計算係以檢察官收受判決正本之日
期為準。
                                書記官  何適熹
中    華    民    國    95    年    7     月    31    日
附錄本案論罪科刑法條：
中華民國刑法第349條
收受贓物者，處3年以下有期徒刑、拘役或5百元以下罰金。
搬運、寄藏、故買贓物或為牙保者，處5年以下有期徒刑、拘役
或科或併科1千元以下罰金。
因贓物變得之財物，以贓物論。
中華民國刑法第339條之1
意圖為自己或第三人不法之所有，以不正方法由收費設備取得他
人之物者，處1年以下有期徒刑、拘役或3千元以下罰金。
以前項方法得財產上不法之利益或使第三人得之者，亦同。


司法院資訊處製作；財團法人民間司法改革基金會備份。
